臺灣臺北地方法院民事判決　　　　　　　 94年度訴字第317號
原　　　告　甲　○
訴訟代理人　高秀枝律師
被　　　告　丁○○
　　　　　　丙○○
　　　　　　戊○○
　　　　　　乙○○
右一被告
訴訟代理人　黃銀河律師
上列當事人間侵權行為損害賠償事件，本院於民國94年5月3日言
詞辯論終結，判決如下：
    主  文
被告丁○○、丙○○應連帶給付原告新台幣貳拾伍萬元，及自民
國八十六年二月十三日起至清償日止按年息百分之五計算之利息
。
被告丁○○、乙○○應連帶給付原告新台幣拾伍萬元，及自民國
八十六年四月十九日起至清償日止按年息百分之五計算之利息。
被告戊○○連應給付原告新台幣捌拾萬元，及自民國八十六年五
月廿三日起至清償日止，按年息百分之五計算之利息。
被告丁○○應給付原告新台幣肆拾伍萬元，及自民國八十六年五
月廿六日起至清償日止按年息百分之五計算之利息。
原告其餘之訴駁回。
訴訟費用由被告連帶負擔。
本判決第一項於原告以新台幣捌萬參仟元供擔保後，得假執行。
本判決第二項於原告以新台幣伍萬元供擔保後，得假執行。但被
告乙○○如於假執行程序實施前，以新台幣拾伍萬元為原告預供
擔保，得免為假執行。
本判決第三項於原告以新台幣貳拾陸萬柒仟元供擔保後，得假執
行。
本判決第四項於原告以新台幣拾伍萬元供擔保後，得假執行。
原告其餘假執行之聲請駁回。
　　事實及理由
壹、程序方面：
    本件被告丁○○、丙○○、戊○○，未於言詞辯論期日到場
    ，核無民事訴訟法第386條各款所列情形，爰依原告之聲請
    ，由其一造辯論而為判決。
貳、實體方面：
一、本件原告主張：民國85年間，被告丁○○、訴外人陳良前（
    已歿，刑事部分公訴不受理）介紹原告認識被告丙○○、乙○○、戊○○，被告丙○○自宣稱其為「中華民族和平統一
    促進會」一員，並在促進會中極有權勢，其復稱在大陸有一
    「梅園組織」，「梅園之領導者即為國父　孫文先生，其刻
    意培養國共二黨作實驗，形成二岸局勢，實驗那一方能促進
    世界大同……」，並間接交付梅園手冊及促進會相關資料以
    取信原告，陳並宣稱上揭組織交付予被告丙○○任務即將國
    軍撤退前藏於大陸各地之寶物貨幣拿至銀行或透過要人兌成
    現金，再將現金投入「中華民族基金發展委員會」以建設統
    一之國家，向原告吹噓正辦理民族資金取回事宜，惟須先自
    備資金運作，等寶藏兌換現金，該組織將撥出一定比例之金
    錢作為酬庸，並分別提出相關資料取信原告，致原告誤信「
    梅園組織」存在，並陸續交付下列金錢予被告等人：
    (一)（聲明第1項）被告丙○○透過被告丁○○、陳良前父子
      向原告詐稱，有五千億日本債券，並提示債券影本，如果
      幫助他買債券，會給予酬勞（債券面額百分之零點二五）
      ，陸續向原告拿錢，合計新台幣（下同）50,000元，並於
      85 年12月30日簽具不可撤銷支付憑證承諾書（原證1）交
      付原告，嗣於86年2月12日，被告丙○○提示五千億日圓
      存單影本，向原告表示日本人要來了，事成之後給予十倍
      之報酬，因必須支付飯店錢、機票等費用，向原告詐得
      200,000元，並書立借據一紙（原證2）。
   (二)（聲明第2項）被告乙○○、丁○○於86年4月18日，在原
     告家中，提出被告戊○○之申報書、饋贈書，及不知名債
     券及「代薛岳將軍保管英鎊存款證及辦理相關存款手續之
     證明」收據，聲稱辦理民族資金歸隊事宜，向原告詐得150
     ,000 元，並書立收據1紙（原證3）。
   (三)（聲明第3項）被告丁○○、乙○○、戊○○等向原告佯稱
     其等為辦理民族資金歸隊事宜，並於86年5月21日於圓山飯
     店，被告戊○○提出「五百億還付金殘高確認證」及由被
     告戊○○親書之財團支援基金會表、「庫內三書」，原告
     誤信為真，而交付800000元由戊○○收訖，被告戊○○旅
     86年5月22日並立收據（原證4）為憑。
 　(四)（聲明第4項）：陳良前、丁○○父子，以辦理民族大業為
     由，邀原告一同前往大陸，期間花費相關費用（如飛機費
     、旅費、住宿費及一切必須之開銷），原告為此交付450,0
     00元，被告丁○○並出具承諾書表明於民族大業完成時償
     還（原證5）。
    迄至原告積蓄已被詐欺一空時，被告等人即避不見面。為此
    依民法第184條第1項、第185五條規定及不當得利之法律關
    係，請求被告分別就其依詐欺所得之金額，共負連帶賠償責
    任等語。求為判決：
  (一)被告丁○○、丙○○應連帶給付原告250,000元，及自86年2
    月13日起至清償日止，按年息5%計算之利息。
  (二)被告丁○○、乙○○應連帶給付原告150,000元，及自86年4
    月19日起至清償日止，按年息5%計算之利息。
  (三)被告丁○○、乙○○、戊○○連應連帶給付原告800,000元
    ，及自86年5月23日起至清償日止，按年息5%計算之利息。
  (四)被告丁○○應給付原告450,000元，及自86年5月26日起至清
    償日止，按年息5%計算之利息。
  (五)原告陳明願供擔保請准宣告假執行。
二、被告乙○○對原告主張聲明1、2項之事實不爭執，僅否認聲
    明3項事實，並以其無共同不法行為等語。求為判決：駁回
    原告之訴。並陳明願供擔保，請准免為假執行之宣告。
三、其餘被告丁○○、丙○○、戊○○未於言詞辯論期日到場，
    亦未提出準備書狀作何聲明或陳述。
四、經查，原告主張右揭聲明第1、2、4項事實，已據其提出與
    所述相符之不可撤銷支付憑證承諾書（原證1）、借據（原
    證2）、收據（原證3）、承諾書（原證5）在卷足稽，原告
    主張應為可採。且原告指訴被告共同詐欺刑事告訴部分，亦
    經本院刑事庭、台灣高等法院判決有罪確定在案，有原告提
    出本院91年度易字第1690號判決書（附件1）、台灣高等法
    院93 年度上易字第845號判決書（附件2）在卷可參。且原
    告前開主張聲明第1、2、4項事實，亦為被告乙○○所不爭
    執，從而，原告所稱前揭聲明第1、2、4項事實，即屬有據
    ，洵為可採。至原告所稱聲明第3項乙節，固據其提出被告
    戊○○所立收據一紙（原證4）為憑，惟被告乙○○否認有
    何共同不法行為，亦否認在場等語，而本院觀之上開收據亦
    未經被告乙○○之簽收，且原告亦謂係由被告戊○○提出「
    五百億還付金殘高確認證」及由被告戊○○親書之財團支援
    基金會表、「庫內三書」，始原告誤信為真而交付被告戊○○800,000元云云，且本院刑事庭部分，被告丁○○、乙○○均否認其等到場在卷（按本件被告丁○○則自始至終均未
    到庭），是刑事庭法官認定此部分被告丁○○、乙○○無罪
    ，但不另為無罪之諭知，詳見本院91年度易字第1690號刑事
    判決書理由欄第三點，第17頁以下），而本院復無從僅憑前
    揭收據，逕認原告主張被告丁○○、乙○○確有共同不法行
    為。從而，原告主張被告戊○○應賠償原告800,000元部分
    ，為有理由；至其主張被告丁○○、乙○○應負連帶賠償之
    責部分，則為無理由，不應准許。
五、原告及被告乙○○均陳明願供擔保，聲請宣告假執行及免為
    假執行，就原告勝訴部分，經核並無不合，爰各酌定相當之
    擔保金額，一併准許之。至原告敗訴部分，其假執行之聲請
    ，即失所附麗，應予駁回。
四、結論：原告之訴為一部有理由，一部無理由，依民事訴訟法
    第385條第1項前段、第78條、第85條第2項，第390條第2項
    、第392條，判決如主文。
中　　華　　民　　國　　94　　年　　5 　　月　　27　　日
                    民事第五庭法　    官　賴劍毅
以上正本係照原本作成
如對本判決上訴，須於判決送達後20日內向本院提出上訴狀
中　　華　　民　　國　　94　　年　　5 　　月　　27　　日
                  　　　　　　法院書記官　吳芳玉
附註：
民事訴訟法第392條
法院得宣告非經原告預供擔保，不得為假執行。
法院得依聲請或依職權，宣告被告預供擔保，或將請求標的物提
存而免為假執行。
依前項規定預供擔保或提存而免為假執行，應於執行標的物拍定
、變賣或物之交付前為之。
